臺灣高等法院臺南分院刑事判決
　　　上　訴　人　臺灣台南地方法院檢察署檢察官
　　　上　訴　人
　　　即　被　告　乙　○　○.
　　　選任辯護人　楊　慧　娟
右上訴人因被告搶奪案件，不服中華民國九十年八月三十一日臺灣臺南地方法院九十
年度訴字第八○八號第一審判決（起訴案號：臺灣臺南地方法院檢察署九十年度偵字
第五九九九號），提起上訴，判決後，經最高法院發回更審，本院判決如左：
      主      文
原判決撤銷。
周雲明連續意圖為自己不法之所有，而搶奪他人之動產，處有期徒刑壹年貳月。
扣案機車壹部（車牌號碼ＯＲＲ─二一五號）、安全帽壹頂、雨衣壹件、口罩壹件，
均沒收之。
      事      實
一、周雲明意圖為自己不法之所有，基於概括犯意，自民國（下同）於九十年五月十
    日起至九十年五月十九日，先後於附表一編號01至03所示時地，頭戴安全帽，駕
    駛未懸掛車牌機車（車牌號碼原為ＯＲＲ─二一五號），連續搶奪附表一編號01
    至03所示被害人丁○○、謝伊滇、陳宜君所有附表一編號01至03所示財物得逞。
二、嗣於九十年五月廿二日晚上九時四十五分許，周雲明又承上犯意，駕駛未懸掛車
    牌機車（按車號為ＯＲＲ─二一五號），頭戴全罩式安全帽，並著藍色雨衣，在
    附表一編號04所示地點，搶奪甲○○所有附表一編號04皮包一只（內有新台幣一
    百元及防盜器一個），得逞後，隨即為埋伏警員當場逮捕，並扣得周雲明所有，
    供其上開搶奪案使用之機車一輛（車號為ＯＲＲ─二一五號）、安全帽一頂及雨
    衣一件、口罩一件在案。
三、案經台南市警察局第一分局報請台灣台南地方法院檢察署檢察官偵查起訴。
      理      由
一、右揭事實，即附表一編號01至04所示四次搶奪犯行，業據上訴人即被告周雲明於
    本院更一審坦承不諱，然辯稱：伊係因遭到討債公司逼債，為避免逼債，乃藉由
    犯案以躲避逼債；附表二編號01至02所示被害人李秀鸞、丙○○指訴含糊籠統，
    違反經驗法則，渠等指訴均無可取云云。經查：
  (一)被告搶奪附表一編號01至04所示被害人丁○○、謝伊滇、陳宜君、甲○○所有附
    表一編號01至04所示財物事實，業據於被告本院更一審時供承在卷（詳本院更一
    卷七六頁），核與被害人丁○○、謝伊滇、陳宜君、甲○○於警訊指述相符（詳
    偵查卷十至十三頁），此外，復有被告所有做案用機車、安全帽、雨衣、口罩扣
    案可佐及贓物認領保管單在卷可稽（詳偵查卷十七至十八頁）。是被告該部分自
    白，核與事實相符，堪以採信。至附表一編號02所示被害人謝伊滇於警訊，雖未
    明指其係被告所搶。然依被害人謝伊滇於警訊所陳：歹徒騎深色機車，有無車牌
    不詳，頭戴全罩式黑色安全帽，穿黑色Ｔ恤，深色牛仔褲等語（詳偵查卷十二頁
    背面），核與被告行搶時特徵，互核相符，且檢察官於偵查中向被告詢及，該次
    行搶是否伊所為時，被告答稱：「是，該次搶奪金額，有一萬二千元」等語（詳
    偵查卷四三頁背面），其所供行搶金額，亦與附表一編號02所示被害人謝伊滇被
    搶金額相符。是該次搶奪行為，係被告所為，堪可認定。
  (二)至附表一編號04所示被害人甲○○被搶部分：被告及其辯護人均以被害人甲○○
    係台南市警察局第一分局警員，案發時係喬裝一般獨行婦女，引誘被告行搶，其
    同事在旁埋伏，等候被告上鉤，則被告該次行搶，顯非乘被害人甲○○不備而掠
    取，甚至為被害人田女所樂見，並提出案發後報紙報導作為佐證（詳本院更一卷
    一○四頁），另被害人甲○○於警訊亦供稱，當時伊還來不及報案，即有本分局
    埋伏警員駕駛小客車從後向前追緝云云（詳偵查卷十頁）。則關於被害人甲○○
    被搶部分，究係被告乘被害人甲○○不備所為，抑係被害人甲○○故意引誘被告
    行搶？自為論述本件被告是否構成搶奪甲○○，所應予究明事項。經查：被害人
    甲○○於本院更一審經傳訊到庭場結證：「案發當天，伊與同事二人，在案發現
    場步巡，後來被告自我的背後，將我的皮包搶走，當天步巡時只是加強巡邏，沒
    有故意要引誘搶匪，由於被搶當時，是突發性的，我沒有心理準備，步巡時不確
    定會有搶匪出現」等語（詳本院更一卷七八至八二頁）。由被害人甲○○上開所
    為證言，足見被告案發時，對被害人甲○○行搶，非係出於被害人甲○○所引誘
    ，自難主張其行搶時，非乘被害人不備所為。再者，由被害人甲○○在警訊所供
    ，案發時其還來不及報案，即有本分局埋伏警員駕駛小客車從後追緝被告等語觀
    之，亦難據此即認被害人甲○○警訊所言，已表示案發時，其係故意引誘被告行
    搶。本件被害人甲○○既已明確供明，其於案發時被搶，係出於突然，非事先引
    誘被告行搶，則被告及辯護人，以報紙報導被害人甲○○，事後因該案受到警局
    獎勵，即推認被害人甲○○被搶時，被告非乘人不備所為，依上所述，尚非可採
    。綜上，被告附表一編號01至04所示搶奪犯行，事證明確，均堪認定。又關於被
    告於本院上訴審及原審主張其警訊自白係出於刑求所為云云。然被告於本院更一
    審已對附表一編號01至04所示搶奪犯行，均坦承不諱，故本院不採被告警訊自白
    作為本件證據，則對被告警訊自白出於任意性與否，不再作調查，附此說明。
  (三)至附表二編號01至02所示搶奪事實，迭據被告於偵審中否認。且被告於九十年五
    月廿二日為警查獲後，警方即於九十年五月廿三日凌晨一時五十分許，至被告台
    南市○○路五八三號二樓、三樓住處搜索，均未查獲任何有關附表二編號01至02
    所示搶奪物品，有搜索扣押證明筆錄在卷可憑（詳偵查卷廿一頁）。參諸被害人
    李秀鸞、丙○○於警訊時，亦均無法明確指認，當時對伊行搶者確係被告（詳偵
    查卷十四至十五頁），且無具體事證足資證明被告此部分犯行。則附表二編號01
    至02部分搶奪犯行，自難徒憑被告警訊自白，即認有該部分犯行，併此敘明。
二、查被告意圖為自己不法之所有，搶奪他人之動產，核其所為，係犯刑法第三百二
    十五條第一項普通搶奪罪。被告先後多次搶奪犯行，手法相同，時間緊接，所犯
    構成要件相同罪名，顯係基於概括犯意反覆為之，為連續犯，應刑法第五十六條
    規定，論以一罪，並依法加重其刑。
三、原審以被告罪證明確，因予論罪科刑，固非無見。惟查：(一)原判決事實，係認定
    被告行搶對象，為附表一編號01至04所示被害人丁○○、謝伊滇、陳宜君、甲○○四人，並未認定附表二編號01被害人李秀鸞，係被告行搶對象，然原判決於判
    決理由卻記載，被告本件搶奪犯行，並經附表二編號01被害人李秀鸞於警偵訊指
    認被告無訛云云，則原判決事實認定與理由記載，顯相矛盾，自有不當。(二)承上
    ，原判決事實欄，既始終認定被告行搶對象，為附表一編號01至04所示丁○○、
    謝伊滇、陳宜君、甲○○四人，則顯未將附表二編號02丙○○部分，列為被告行
    搶對象，然原判決於理由中卻又記載，附表二編號02丙○○部分，雖未經起訴，
    然與起訴部分，有連續犯裁判上一罪關係，應併予審理云云。原判決事實記載與
    判決理由記載，前後歧異，殊有違誤。(三)又附表一編號03陳宜君於警局供稱，周
    雲明騎乘重機車，自我左後方慢速接近我身旁，即出手搶奪我掛於左肩黑色皮包
    ，皮包內有三百元、身分證、駕行照、信用卡、及一串鑰匙等語（詳偵查卷十一
    頁背面），然原判決於其判決附表編號三卻記載，陳宜君遭竊取皮包一只（內有
    三千五百元、身分證、駕照及健保卡各一張），所為採證，顯與卷存資料不符，
    自有疏失。(四)又原判決就扣案機車一部，於判決理由中，認係被告所有，且係供
    被告犯罪所用之物，而加以宣告沒收。然就該機車，是否屬於被告所有，於事實
    欄卻未加認定，則原判決宣告扣案機車沒收，即失所依據，亦有不當。(五)又原判
    決於理由說明，對被告行搶被害人謝伊滇部分，以被告於偵查中供認：「是，這
    一次搶到最多，一萬二千元」，與被害人謝伊滇指述遭搶金額相符，作為原判決
    認定，被告於九十年五月十七日下午七時五十分，在台南市○○○路○段八號前
    搶奪謝伊滇之依據。然原判決於其判決附表編號一卻記載：「丁○○遭搶現金二
    萬多元」，此項記載，即顯高於被告供承搶奪被害人謝伊滇所得，則被告供稱：
    「這一次（指搶奪謝伊滇部分）搶到最多」，核與原判決事實認定不符，自屬違
    法。(六)又被告先後於一個月內，行搶四次，次數頻繁，實已造成社會大眾莫大恐
    懼，原審僅對被告量處有期徒刑十月，實嫌過輕。檢察官上訴意旨，以被告行為
    ，造成社會莫大恐懼，而指摘原判決不當，為有理由，然請求判處被告有期徒刑
    二年六月，本院認尚嫌過重。至被告上訴意旨，以其係為避債而行搶，又以其已
    與被害人丁○○和解，本件檢察官係依被害人丁○○請求而提起上訴，茲被告既
    已與被害人丁○○和解，即應從輕量刑云云。然果如被告所辯，其行搶動機，係
    出於躲避討債公司，行搶目的係為請求警方保護，則被告僅須行搶一次為已足，
    然被告卻係連續四次搶奪，且被告行搶後，如緩慢離開現場，定當如其所願，為
    警所逮捕，但被告卻於搶奪後，立即駕駛機車快速離開現場。凡此被告所為，顯
    與所辯係為避債而行搶動機不符。其上訴理由，認係為避債而行搶，自無可取。
    至本件上訴係檢察官依職權主動提起上訴，有檢察官上訴書在卷可憑（詳本院上
    訴卷八頁），此觀諸檢察官上訴書記載，並未載明係依被害人丁○○請求而提起
    上訴自明。雖原審檢察官於向原審法院函送上訴書時，在函送公文記載：「茲據
    告訴人丁○○具狀聲請」云云。然檢察官上訴書，既未記載係依據告訴人丁○○
    聲請而提起上訴，當認係檢察官依職權獨立上訴。則被告以其已與被害人丁○○
    和解，認本院量刑應較原判決所處有期徒刑十月為輕，亦無理由。惟原判決既有
    上述可議，自應由本院將原判決撤銷改判。爰審酌被告犯罪動機、目的、手段、
    行搶次數、對社會治安所生危害、犯後態度等一切情狀，量處有期徒刑一年二月
    ，以資懲儆。至扣案機車一部、安全帽一頂、雨衣一件、口罩一件等物，係被告
    所有，且係供被告犯罪所用，業據被告供明在卷（詳偵查卷六至八頁），併依刑
    法第三十八條第一項第二款規定，宣告沒收之。
據上論斷，應依刑事訴訟法第三百六十九條第一項前段、第三百六十四條、第二百九
十九條第一項前段，刑法第五十六條、第三百二十五條第一項、第三十八條第一項第
二款，判決如主文。
本案經檢察官楊治宇到庭執行職務。
中    華    民    國      九十三      年      十一      月      十八    日
                                  臺灣高等法院臺南分院刑事第六庭
                                      審判長法官  蔡    崇    義
                                            法官  吳    永    宋
                                            法官  董    武    全
右正本證明與原本無異。
如不服本判決，應於判決送達後十日內向本院提出上訴狀，其未敘述理由者並應於提
出上訴狀後十日內向本院補提理由書（應附繕本)。
                                      法院書記官  黃    全    忠
中    華    民    國      九十三      年      十一      月      二十三  日
附錄法條：
刑法第三百二十五條第一項：
意圖為自己或第三人不法之所有，而搶奪他人之動產者，處六月以上五年以下有期徒
刑。
附表：
┌──┬─────┬─────┬────┬─────┬─────┬────
│編號│ 犯罪時間 │ 犯罪地點 │ 被害人 │ 竊取物品 │犯罪方法  │所犯法條
├──┼─────┼─────┼────┼─────┼─────┼────
│ 01 │90.05.10. │台南市崇德│丁○○  │皮包一只（│頭戴安全帽│刑法
│    │22時18分許│七街二十巷│        │內有新台幣│並騎乘未懸│第325條
│    │          │三十二號前│        │「下同」二│掛車牌之機│一項
│    │          │處        │        │萬多元、信│車，乘人不│
│    │          │          │        │用卡五張、│及防備而搶│
│    │          │          │        │金融卡四張│奪財物    │
│    │          │          │        │、身分證、│          │
│    │          │          │        │支票二張）│          │
├──┼─────┼─────┼────┼─────┼─────┼────
│ 02 │90.05.17. │台南市中華│謝伊滇  │皮包一只（│  同上    │  同上
│    │19時52分許│東路一段八│        │一萬二千元│          │
│    │          │號前      │        │、身分證、│          │
│    │          │          │        │駕照、台新│          │
│    │          │          │        │銀行提款卡│          │
└──┴─────┴─────┴────┴─────┴─────┴────
┌──┬─────┬─────┬────┬─────┬─────┬────
│    │          │          │        │二張、存摺│          │
│    │          │          │        │一本、大安│          │
│    │          │          │        │銀行信用卡│          │
│    │      │          │        │一張）    │          │
├──┼─────┼─────┼────┼─────┼─────┼────
│ 03 │90.05.19. │台南市崇明│陳宜君  │ 皮包一只 │  同上    │  同上
│    │20時40分許│三街十二號│        │（三百元、│          │
│    │          │前        │        │身分證、駕│          │
│    │          │          │        │行照、信用│          │
│    │          │          │        │卡及一串鑰│          │
│    │          │          │        │匙）      │          │
│    │          │          │        │          │          │
├──┼─────┼─────┼────┼─────┼─────┼────
│ 04 │90.05.22. │台南市崇學│甲○○  │皮包一只（│  同上    │  同上
│    │21時45分許│路十六巷十│        │一百元及防│          │
│    │          │六號前    │        │盜器一個）│          │
└──┴─────┴─────┴────┴─────┴─────┴────
附表二
┌──┬─────┬─────┬────┬─────┬─────┬────
│編號│ 犯罪時間 │ 犯罪地點 │ 被害人 │ 竊取物品 │犯罪方法  │所犯法條
├──┼─────┼─────┼────┼─────┼─────┼────
│ 01 │90.05.13. │台南市崇學│李秀鸞  │皮包一只（│頭戴安全帽│刑法
│    │20時許    │路十六巷內│        │一萬元、身│並騎乘未懸│第325條
│    │          │          │        │分證、一銀│掛車牌之機│一項
│    │          │          │        │提款卡、信│車，乘人不│
│    │          │          │        │用卡客戶支│及防備而搶│
│    │          │          │        │本票、代收│奪財物。  │
│    │          │          │        │簿、存摺十│          │
│    │          │          │        │本）      │          │
├──┼─────┼─────┼────┼─────┼─────┼────
│ 02 │90.05.17. │台南市府東│丙○○  │皮包一只（│  同上    │  同上
│    │20時51分許│街一八四號│        │六千元、中│          │
│    │          │前處      │        │國信託信用│          │
└──┴─────┴─────┴────┴─────┴─────┴────
┌──┬─────┬─────┬────┬─────┬─────┬────
│    │          │          │        │卡、華南銀│          │
│    │          │          │        │行大來卡、│          │
│    │          │          │        │身分證各一│          │
│    │          │          │        │張）      │          │
└──┴─────┴─────┴────┴─────┴─────┴────
